臺灣臺南地方法院民事判決
111年度司繼字第1235號
聲  請  人  何桂華  


上列聲請人聲請選任遺產管理人事件，本院裁定如下：
    主      文
聲請駁回。
聲請程序費用新臺幣壹仟元由聲請人負擔。
    理      由
一、按繼承開始時，繼承人之有無不明者，由親屬會議於一個月
     內選定遺產管理人，並將繼承開始及選定遺產管理人之事
    由 ，向法院報明；無親屬會議或親屬會議未於前條所定期
    限內 選定遺產管理人者，利害關係人或檢察官，得聲請法
    院選任遺產管理人，並由法院依前項規定為公示催告，民法
    第1177 條、第1178條第2項分別定有明文。惟依上揭規定，
    必須被繼承人有死亡之事實或經死亡宣告致繼承開始，且於
    繼承人 有無不明之情形下，始得聲請選任遺產管理人。
二、本件聲請意旨略以：聲請人與被繼承人劉大列同為坐落臺南
    市○○區○○段0000○0地號土地之共有人，聲請人就系爭土地向
    鈞院提起分割共有物訴訟，惟劉大列自民國36年間辦理總登
    記為共有人，並記載地址為台南縣○○市○○里0000號；然經聲
    請人向台南市永康戶政事務所查詢，並無劉大列設籍於台南
    縣○○市○○里0000號或臺南州新豐郡永康庄大灣1070番地之相
    關戶籍資料，且於前開總登記後，劉大列相關地籍資料迄今
    無任何變更紀錄，亦無身分證登載，經前開繫屬分割共有物
    案件審理中，認為劉大列應已死亡，且其有無繼承人不明，
    由鈞院以南院武民溫110年度訴字第1003號通知聲請人提起
    選任遺產管理人事件，俾利訴訟程序之續行等語。
三、經查，聲請人前揭主張，業據提出土地登記第三類謄本、臺
    南市永康戶政事務所函、共有人名簿、登記濟證及臺灣光復
    初期土地登記簿等為證；並經本院依職權調取劉大列之初次
    設籍或歷次設籍變動資料、系爭土地異動索引、人工登記簿
    、光復初期土地舊簿等資料，均查無劉大列之戶籍登記、年
    籍等資料，有臺南市永康戶政事務所111年6月6日南市永康
    戶字第1110043426號函、臺南市永康地政事務所111年6月6
    日所登記字第1110054153號函附卷可參。是以，無從認定劉
    大列之確切死亡時間及繼承人有無不明，聲請人逕以本件繼
    承已經開始而聲請選任遺產管理人，於法不合，應予駁回。
四、至劉大列係處於生死不明之狀態，則可依家事事件法第143
    條之規定聲請選任失蹤人之財產管理人；聲請人亦得為劉大
    列聲請死亡宣告，待宣告死亡判決確定後，重行聲請為劉大
    列選任遺產管理人，附此敘明。
五、依家事事件法第97條，非訟事件法第21條第1項前段，裁定
    如主文。 
中　　華　　民　　國　　111 　年　　6 　　月　　21　　日
                  家事庭      司法事務官　吳玲媛
以上正本係照原本作成。。
如對本判決上訴，須於判決送達後20日之不變期間內，向本院提
出上訴狀。
中　　華　　民　　國　　111 　年　　6 　　月　　21　　日
                                  書記官　但育緗